【裁判字號】    99,重上更(二),152
【裁判日期】    990930
【裁判案由】    毒品危害防制條例
【裁判全文】
臺灣高等法院刑事判決           99年度重上更(二)字第152號
上  訴  人  臺灣臺北地方法院檢察署檢察官
上  訴  人
即  被  告  甲○○
選任辯護人  林淑惠  律師
上列上訴人因被告違反毒品危害防制條例案件，不服臺灣臺北地
方法院93年度訴字第1572號，中華民國94年4月22日第一審判決
（起訴案號：臺灣臺北地方法院檢察署93年度偵字第13338號）
，提起上訴，由最高法院第2次發回更審，本院判決如下：
    主  文
原判決撤銷。
甲○○無罪。
    理  由
一、公訴意旨略以：
    被告甲○○明知愷他命（KETAMINE，亦稱K他命）係毒品危
    害防制條例所管制之第三級毒品，依法並不得販賣、持有，
    竟意圖營利，基於販賣第三級毒品之概括犯意，於不詳時、
    地，以其所有門號係0000000000號之PHS行動電話，撥打王
    志芃（業經本院以94年度上訴字第2521號判決判處有期徒刑
    5 年6月確定）之0000000000、0000000000等行動電話連繫
    購買事宜，以1克新臺幣（下同）500元之價格予以販入持有
    後，再連續於民國92年11月至93年2月間，以1瓶600元，2瓶
    （總毛重3.94公克，總淨重1.62公克，取樣驗餘1.6公克）
    1,200元之代價轉售予姓名年籍不詳綽號「娃娃」等人以圖
    利。嗣93年4月6日10時20分許，為警在臺北市○○區○○街
    132號6樓查獲，並扣得被告甲○○持有之第三級毒品愷他命
    2瓶（毛重3.85公克，淨重1.55公克）、一粒眠66顆，上殘
    餘有第三級毒品之鐵盤、小湯匙各1個，愷他命吸食器6支、
    分裝罐19個、分裝袋19只、罐蓋76個、空分裝袋307只等物
    品，並自被告甲○○身上扣得門號為0000000000號之PHS 行
    動電話1具。因而認被告甲○○所為，係涉違反毒品危害防
    制條例第4條第3項之販賣第三級毒品愷他命罪嫌云云。
二、按犯罪事實應依證據認定之，無證據不得認定犯罪事實；不
    能證明被告犯罪者，應諭知無罪之判決刑事訴訟法第154條
    第2項、第301條第1項分別定有明文。而所謂認定犯罪事實
    之證據，係指足以認定被告確有犯罪行為之積極證據而言，
    該項證據自須適合於被告犯罪事實之認定，始得採為斷罪資
    料；又事實之認定，應憑證據，如未能發現相當證據，或證
    據不足以證明，自不能以推測或擬制之方法，以為裁判基礎
    ；最高法院29年上字第3105號、40年度台上字第86號分別著
    有判例可資參照。
三、訊據被告堅決否認有何販賣第三級毒品之犯行，辯稱：查扣
    之第三級毒品愷他命係其在舞廳內向不詳人士購買，或係舞
    廳內朋友請客提供，均係供己施用，並無販賣毒品與綽號「
    娃娃」等人情事；其在警詢時供承自王志芃處販入毒品及販
    賣毒品情事，係因其至警局前未睡覺，乃任意杜撰，並非事
    實，至警方在其住處查扣之分裝器具及鐵盤、小湯匙等，係
    供己施用之用，另分裝罐，係裝置毒品之用，分裝袋則係拿
    來裝健康食品或先前販賣小飾品所遺留。另帳冊是王志芃寫
    的，且帳冊上寫的「小萱」也不是我姓名的「瑄」等語。
四、公訴人認被告涉有販賣第三級毒品罪嫌，無非以被告之自白
    、扣案之第三級毒品愷他命2瓶（毛重3.85公克，淨重1.55
    公克）、一粒眠66顆，上殘餘有第三級毒品之鐵盤、小湯匙
    各1個，愷他命吸食器6支、分裝罐19個、分裝袋13只、罐蓋
    76個、空分裝袋307只等物品、通訊監察譯文及扣案行動電
    話、0000000000號之PHS行動電話1具、臺北市政府警察局鑑
    識通知書1紙、台灣尖端先進生技醫藥股份有限公司濫用藥
    物檢驗報告書等為其主要論據。
五、惟查：
（一）關於被告購買第三級毒品愷他命一事，經原審勘驗被告於
      警詢時之錄音帶有供稱：「（問：你所販賣的毒品是從何
      而來？）向綽號『阿炮』之男子約在林森三店錢櫃KTV。
      」、「（問：阿炮電話是0000000000、0000000000？）對
      。」、「（問：你說你是在九十二年十一月開始自九十三
      年二月止，都是以0000000000電話聯絡綽號『阿炮』之男
      子王志芃？）對。」、「（問：是否就是這個『王志芃』
      ？（出生日期：68年8月13日、身分證字號Ｚ000000000、
      住家地址臺北市中山區○○○路186號12樓，電話號碼是
      0000000000、0000000000）對。」、「（問：他就是販賣
      毒品給你的人嗎？如果是你就簽名蓋章。）是。」、「（
      問：住在臺北市中山區○○○路186號12樓，你都是到那
      去拿的？）對。」、「（問：你都是打電話給他，然後去
      他家拿？拿多少？）對。50公克K他命。25,000。」、「
      （問：你是約在那裡買的？你1次都是買50公克，價值新
      台幣25,000元？）約在他住家。對。」等語（見原審卷第
      44至45頁）。被告於偵查中亦自承：「（問：K他命的貨
      源何來？）跟1個綽號「阿炮」的男子所買。「阿炮」全
      名是警察提示照片及通聯記錄給我看時我才知曉，確實是
      卷附照片之男子賣K他命給我。我是從去（92）年11月到
      今（93）年2月份向他購買，1克500元，每次買約30至50
      克，前後共買4次左右。」等語（見臺灣臺北地方法院檢
      察署93年核退字第2003號卷第5頁）。再參酌被告於93 年
      1月29日下午6時1分1秒許接獲王志芃電話，雙方談話內容
      如下（王志芃持用之門號0000000000號撥打至被告持用之
      門號0000000000號，下稱1月29日通聯）：「A（王志芃）
      ：你在幹麼？B（被告）：在家、A：你有接東西嗎？B ：
      沒有。A：晚上可能有「超人」喔！B：「超人」，「衣服
      」喔！A：嗯。B：「褲子」呢？不是東西都進來了嗎？A
      ：你怎麼知道？B：全部都進來很多。A：都是今天阿！B
      ：小其說他有接到一點點說還不錯。…。A：他接到「褲
      子」喔！B：很多人都接到。…。B：我知道。A：晚上，
      因為人家睡起來打電話給我，有「褲子」、「衣服」也有
      消息「超人」，「超人」比「MGTYOTA」都好。B：對，你
      現在「褲子」給我，…。B：還不趕快出一出。…」（見
      臺灣臺北地方法院檢察署93年警聲搜字第488號卷第20至
      23頁）；王志芃於93年1月30日上午5時53分55秒許又以上
      揭電話撥打被告電話，其談話內容如下（下稱1月30日通
      聯）：「A（王志芃）：有了。B（被告）：這幾天確定有
      又便宜又讚。A：馬來西亞。…，我要丟30下去。B：別人
      跟你不熟。A：你要問。B：人家不可能，又不是我自己帶
      ，反正看你東西進來，屌的話你也很好銷。A：屌的話，
      你們有錢賺。B：東西屌的話，我讓你採5000塊可以。A：
      又不是第一次接他東西，他東西回來都不被打槍。」（見
      臺灣臺北地方法院檢察署93年警聲搜字第488號卷第40頁
      ），且被告亦坦承上開通聯記錄譯文確為被告向王志芃購
      買K他命之對話（見臺灣臺北地方法院檢察署93年核退字
      第2003號卷第5頁），並有上開譯文在卷可稽，是被告向
      王志芃購買愷他命之自白與事實相符，堪信為真實。
（二）關於被告販賣第三級毒品愷他命與綽號「娃娃」等人一節
      ，雖被告於警詢中及偵查中固自白：「曾經賣過K他命，
      從92年11月到93年2月份，只記得93年2月份有以2瓶1,200
      元為售價賣給1個叫娃娃的」云云。惟遍查全卷，並無任
      何攸關被告販賣第三級毒品愷他命與綽號「娃娃」或其他
      人之證據以資補強被告此部分之自白，雖檢察官以扣案之
      瓶裝第三級毒品愷他命（毛重3.85公克，淨重1.55公克）
      ，殘餘有第三級毒品之鐵盤、小湯匙，以及被告所有愷他
      命吸食器、分裝罐、分裝袋、罐蓋、空分裝袋等物品，均
      屬毒販為販毒所使用之物，進而推論被告有販賣之犯行云
      云，然被告於偵、審中俱稱：「K他命是自己施用；鐵盤
      是我將K他命磨粉吸食用的工具；小湯匙是用來攪K他命的
      ；筆管跟吸管是用來當吸食K他命用的；K他命罐是我吸食
      完後剩下；K他命蓋也是吸食後剩下的；空分裝袋是我用
      來裝一些健康食品藥丸，……也用來裝一些小飾品的」等
      語（見臺灣臺北地方法院檢察署93年偵字第13338號卷第
      24-1頁、93年核退字第2003號卷第5頁、原審卷第25、66
      頁反面、82頁反面至83頁、本院上訴卷第23、52頁、本院
      更一卷第54頁正、反面、56頁、本院更二卷第15頁反面、
      31頁），核與扣案之分裝罐19個、分裝袋13只、罐蓋內76
      個等物品內均有留存無法秤重之愷他命殘渣（見臺灣臺北
      地方法院檢察署93年偵字第13338號卷第13頁），顯係經
      用罄之愷他命殘渣等情相符，是被告上開辯稱亦非全然無
      據。
（三）另監聽譯文內容雖有大量「克」、「裝粉」、「褲子」、
      「超人」、「衣服」、「MG TOYOTA」、「馬來西亞」、
      「屌」等詞彙，且承辦員警所提出「毒品黑話一覽表」，
      褲子係指愷他命，衣服為MDMA毒品，馬來西亞係指產地，
      粉是指愷他命形狀，屌是指毒品品質不錯等語（見臺灣臺
      北地方法院檢察署93年偵字第13338號卷第108頁）。惟被
      告辯稱伊有在網路上販賣衣服、褲子，並舉提網路上交易
      之評價為佐證。經查，證人王志芃於原審結證稱：「（問
      ：（提示警聲搜488號第40頁93年1月30日凌晨5點53分通
      聯記錄並告以要旨）是不是你與甲○○的對話，對話是什
      麼意思？）應該是我與甲○○的對話，那時候甲○○有在
      做架設網路賣衣服，應該是在講這些衣服的東西。」等語
      （見原審卷第62頁反面），且被告提出其於YAHOO奇摩上
      自92年12月13日起至93年7月29日止買家給予被告之評價
      及意見回應上，均係討論衣服、背包、汽車安全帶護套之
      價格、品質、數量等，足見被告辯稱於92年11月至93年2
      月間有在網路上販賣衣服非子虛，況被告於偵、審中坦承
      有施用愷他命之行為，因之上開監聽譯文內容雖有大量「
      克」、「裝粉」、「褲子」、「超人」、「衣服」、「MG
      TOYOTA」、「馬來西亞」、「屌」等攸關毒品黑話之詞彙
      ，然尚難執此逕認被告有販賣第三級毒品愷他命之犯行。
（四）本件被告雖有向王志芃購買愷他命之事實，惟被告已辯稱
      係為自行施用而予以購入，且依檢察官所提出之證據，亦
      不足證明被告有販賣愷他命之行為，是於法難認有被告有
      以販賣之意思而販入愷他命。
六、此外復查無其他積極證據足資證明被告有何犯行，是不能證
    明被告犯罪，爰應為其無罪之諭知。
七、原審就卷內證據資料未詳予勾稽，遽為被告有罪之認定，並
    予科刑，顯有未洽。雖檢察官上訴指摘被告有連續販賣第三
    級毒品予娃娃等語，原判決認被告販賣第三級毒品予娃娃無
    證據證明，而不另為無罪諭知為不當等語，揆諸上開說明，
    為無理由。被告上訴指摘原審判決不當，為有理由，即應由
    本院將原判決撤銷，另為被告無罪之諭知。
據上論斷，應依刑事訴訟法第369條第1項前段、第364條、第301
條第1項前段，判決如主文。
本案經檢察官楊秀琴到庭執行職務。
中    華    民    國    99    年    9     月    30    日
                  刑事第二十庭審判長法  官  楊貴雄
                                    法  官  周明鴻
                                    法  官  林銓正
以上正本證明與原本無異。
檢察官如不服本判決，應於收受送達後10日內向本院提出上訴書
狀，其未敘述上訴之理由者並得於提起上訴後10日內向本院補提
理由書（均須按他造當事人之人數附繕本）「切勿逕送上級法院
」。
被告不得上訴。
                                    書記官  張淨卿
中    華    民    國    99    年    10    月    4     日

司法院資訊處製作；財團法人民間司法改革基金會備份。
